【裁判字號】    98,國,8
【裁判日期】    981014
【裁判案由】    損害賠償
【裁判全文】
臺灣臺中地方法院民事判決  98年度國字第8號
原      告  丙○○
被      告  臺中市西屯區公所
法定代理人  甲○○
訴訟代理人  乙○○
當事人間損害賠償事件，本院於民國98年9月23日言詞辯論終結
，判決如下：
    主      文
被告應給付原告新臺幣貳拾貳萬肆仟玖佰參拾柒元。
原告其餘之訴駁回。
訴訟費用新臺幣壹萬貳仟貳佰捌拾陸元，由被告負擔新臺幣貳仟
伍佰元，餘由原告負擔。
本判決原告勝訴部分得假執行。
    事實及理由
壹、程序方面：
一、按依國家賠償法請求損害賠償時，應先以書面向賠償義務機
    關請求之；賠償義務機關拒絕賠償，或自提出請求之日起逾
    30日不開始協議，或自開始協議之日起逾60日協議不成立時
    ，請求權人得提起損害賠償之訴，國家賠償法第10條第1項
    與第11條第1項前段分別定有明文。經查，本件原告於民國
    98年1月17日以國家賠償請求書向被告請求賠償遭拒一節，
    有被告98年4月17日公所行字第0980007835號函與臺中市西
    屯區公所國家賠償審議委員會會議紀錄附卷可稽，是原告提
    起本件國家賠償事件訴訟，於法並無不合，應予准許，合先
    敘明。
貳、實體方面：：
一、原告主張：
(一)原告於97年12月23日22時許在臺中市西屯區市○○○路400
    號潮洋里活動中心參加完長生學臺中地區高級班課程後，於
    下課離開時右轉朝停車場方向行走，因活動中心四週設置之
    水溝未加蓋，導致原告右腳踩空，左腳和臀部重跌地上，因
    而跌倒受有下肢挫傷、背部挫傷、左足踝挫傷疑似骨折、腰
    椎損傷合併腰椎椎間盤破裂（突出）等傷害。被告設置公共
    設施，竟於轉彎處設置一道未加蓋的水溝，該水溝整個遭花
    台擋住視線，未設護欄亦未設危險標誌，而停車場位於水溝
    對面，按常理而言一定朝右轉行走再左偏往停車場方向，而
    左邊轉彎處的水溝上有加蓋，右邊轉彎處水溝卻未加蓋，顯
    然有矛盾之處，該右邊水溝深約67公分，寬約30公分，若是
    孩童誤跌入水溝，可能因此有生命危險，該公共場所提供不
    特定人使用，被告應預防而未預防危險，導致原告椎間盤、
    尾椎受傷需接受手術，則被告對於公共設施之管理明顯有過
    失。
(二)被告辯稱潮洋里活動中心建築過程完全合法及合乎程序，惟
    合法並不代表無設計不當，法律雖無明文規定水溝設計須為
    明溝或暗溝，但本件水溝位於前往停車場之路線上，以深約
    67公分、寬約30公分之設計，立於轉彎處並有花台擋住視線
    ，行人安全之考量應優先於排水系統之設置，被告水溝不加
    蓋僅為利於排水和清疏大量落葉之便利性，實在枉顧行人安
    全，被告如加裝孔狀水溝蓋，既可防堵落葉以利排水更能防
    堵危險之發生。況被告自陳其防範在先，已在該活動中心排
    水溝上方，即牆壁上設置1盞亮度為500瓦路燈，則被告已明
    顯確知危險的存在，故預先用燈光防範。被告既知危險而防
    範在先，卻就右彎之水溝上不加蓋，該空曠場地所設燈光因
    無擋光而昏暗，顯然管理機關未善盡責任排除障礙與保持設
    施品質和安全。況且依照殘障福利法規定，舊有建築物如不
    符合殘障人士使用，5年後應撤銷其使用執照，按照台北市
    的國家賠償要件，路面坑洞及凹陷大於1平方公尺以上，致
    民眾受傷就應賠償，本件明溝已達5公尺長，則被告應比照
    辦理負賠償責任。
(三)原告為大學肄業，本來從事保母職業，並領有保母證照，每
    月收入約2、3萬元不等，原告收入並無報稅，原告名下無不
    動產，有汽、機車。原告因受傷後接受手術治療，確定術後
    無法彎腰使重力，此對原告從事保母工作將有影響，若原告
    接受2年期間復健，復健成功則原告可再從事保母工作，若
    無法完全恢復，則原告必須離開保母系統，此即剝奪原告工
    作權，更浪費國家栽培保母系統之用心，被告使原告受有損
    害，自應負損害賠償責任，原告請求賠償金額如下：
    1.醫藥費16,913元：包含中國醫藥大學附設醫院97年12月23
      日急診820元、98年3月13日至3月20日住院費3,024元、門
      診2,548元（398元+500元+470元+640元+540元），合計6,
      392元；長沅復健科診所98年1月16日至98年4月2日復健費
      2,900元；博愛中醫診所98年2月2日至98年2月13日傷科55
      0元；成大醫院門診130元、98年3月23日至98年4月1日住
      院費5,741元，合計5,871元；向日葵復健科98年4月3日至
      98年4月25日費用1,200元。合計16,913元（計算式：中國
      醫藥大學6,392元+長沅復健科2,900元+博愛中醫診所550
      元+成大醫院5,871元+向日葵復健科1,200元）。
    2.預留手術費15萬元：原告將接受手術，故預先請求手術費
      15萬元，含人工彈簧墊片自費約10萬元、看護、護腰鐵衣
      、自費針藥、營養品、尿布。
    3.預留復健費35,200元：原預估自98年4月27日至99年12月3
      1日止，扣除星期日共計527日，以每次復健掛號療程6次
      ，共計88次掛號與療程，以每次費用400元計算，預計將
      來需再支出32,500元。嗣其中自98年4月27日至98年7月30
      日止在向日葵復健科費用4,250元部分，已實際支出。
    4.交通費3,950元：原告行動不便需搭計程車就醫，故請求
      車資2,852元及復健車資公車費1,098元（每次61元，自98
      年4月3日至98年4月25日，共復健18日（3次療程），則61
      ×18＝1,098元），合計3,950元。
    5.預留復健車資32,147元：預估自98年4月27日至99年12月3
      1日止，以每次61元計算，共527日，合計32,147元。
    6.減少勞動能力損失720,000元：原告從事保母工作，依規
      定最多可以帶4人，其日夜只願意帶2人，以每人每月15,0
      00元計算，2年復健期間沒辦法帶小孩，共損失720,000元
      （計算式：2人×15,000元×24月＝720,000元）。
    7.慰撫金180,000元：被告對於公共設施之管理有所疏失，
      造成原告受傷，需接受手術與復健，所受傷害之痛苦、焦
      慮難耐，生活情緒亦受影響，原告以每日1,000元請求180
      日之慰撫金，共計180,000元。
二、被告則以：被告對於原告因踩到上址明溝而受傷之事實不爭
    執，但被告潮洋里活動中心之興建，係依據當時建築法規相
    關規定設計而建構，其程序合乎法規規範，法令並未規定基
    地內之排水溝須為明溝或暗溝之設計，且考量該基地為潮洋
    公園，為期公園內大量落葉便利清疏及該區域快速排水，故
    採明溝設計，有關排水溝設置上，被告並無違法及不當情事
    。依據建築法規，對於活動中心並未規範室外排水溝須設置
    照明設備之規定，被告防範在先，已在該活動中心排水溝上
    方，即牆壁上設置1盞亮度為500瓦路燈，事故發生時燈光明
    亮，故就活動中心管理維護而言，被告並無管理上缺失，被
    告就潮洋里活動中心無論就法令、設計或管理上，與原告之
    損害並無直接因果關係，依照被告的設計應該不會踩空跌倒
    ，截至目前為止，原告跌倒受傷的右邊水溝，現場仍未加蓋
    水溝蓋，而左邊水溝會有加蓋是愛狗人士自費用鐵板加蓋，
    以避免有小狗躲藏，右邊水溝因無躲藏處，故愛狗人士未加
    蓋水溝蓋。原告無視應注意能注意而不注意，應負責任，不
    應歸咎於公共設施及被告，原告之主張並無理由。並聲明：
    駁回原告之訴。
三、原告主張於上開時、地，右腳踩空跌入被告所管理之潮洋里
    活動中心周邊未加蓋之水溝處而受有上開傷害，經向被告申
    請國家賠償遭拒等事實，業據其提出現場照片、診斷證明書
    、被告上開回函暨會議紀錄及臺中市政府函覆等件為證，並
    有被告提出之潮洋里活動中心建築平面圖，經兩造當庭確認
    標記原告跌入水溝受傷位置（下稱系爭水溝）無訛，復為被
    告所不爭執，堪信為真實。
四、原告主張被告就系爭水溝未加設水溝蓋致其跌入受傷有管理
    欠缺等情，被告則以前詞置辯，是本件首應審酌者厥為：被
    告對所管理之系爭水溝未加設水溝蓋，是否有管理欠缺之情
    事？
(一)按「公有公共設施因設置或管理有欠缺，致人民生命、身體
    或財產受損害者，國家應負損害賠償責任」，國家賠償法第
    3 條第1項定有明文。本條項所定國家賠償責任，係採無過
    失責任賠償主義，不以故意或過失為責任要件，祇須公有之
    公共設施因設置或管理有欠缺，致人民生命、身體或財產受
    有損害，國家或其他公法人即應負賠償責任，至國家或其他
    公法人對該設置或管理之欠缺有無故意或過失，或於防止損
    害之發生已否善盡其注意義務，均非所問。又所謂設置有欠
    缺，係指公有公共設施設置之初即已欠缺其應有之品質或安
    全設備；所謂管理有欠缺者，則係指公共設施於建造後未善
    為保管，怠為修護致該物發生瑕疵，復未為必要之防護措施
    ，致使該公共設施欠缺通常應具備之安全性而言。且「依第
    3 條第1項請求損害賠償者，以該公共設施之設置或管理機
    關為賠償義務機關。」國家賠償法第9條第2項定有明文。所
    謂管理機關，係指法律所定之管理機關或依法律代為管理之
    機關而言。
(二)查原告係因上開時地，行走於上址活動中心走道轉彎時，因
    系爭水溝未加蓋，致原告右腳踏空跌倒，始受有上開傷害，
    業如前述。而被告對於系爭水溝為其所管理之公有公共設施
    一節亦不爭執。被告辯稱依相關建築法規，並未規定該活動
    中心基地內之排水溝須為明溝或暗溝之設計，考量該基地為
    潮洋公園，為期公園內大量落葉便利清疏及該區域快速排水
    ，故採明溝設計一節，經核相關建築法規，對於系爭水溝之
    設計或設置上究採明溝或暗溝之設計，固無強制規定，尚難
    僅以採明溝設計之方式遽認於設置之初即欠缺應有之品質或
    安全設備，惟以系爭水溝於建造後仍應妥為管理，致使該公
    共設施具有通常應具備之安全性。經查，原告主張系爭水溝
    深約67公分、寬約30公分，此為被告所不爭執，徵諸現場照
    片及建築平面圖所示系爭水溝處，系爭水溝位於上址活動中
    心周邊與汽車車道交界處，系爭水溝靠活動中心側邊上，尚
    有一固定水泥造花台設置於活動中心守走道旁，位於活動中
    心走道往汽車車道方向右轉角處，則有一方形排水孔蓋（即
    平面圖上之「陰井」所在位置）覆蓋於走道轉角處上，走道
    盡頭右轉彎處與該有孔排水蓋銜接之系爭水溝，係一明溝設
    計，並未架設任何水溝蓋，惟於走道盡頭左轉彎處之水溝，
    亦係明溝設計，然有水溝蓋覆蓋其上。被告自承：對於活動
    中心並未規範室外排水溝須設置照明設備之規定，被告防範
    在先，已在該活動中心排水溝上方，即牆壁上設置1盞亮度
    為500瓦路燈供照明等語，是以，被告對於系爭水溝存有安
    全性之顧慮一節，已有預見，雖其事先欲以路燈照明改善之
    ，然該路燈係設置於牆壁上，而系爭水溝復位於水泥花台前
    方，花台高度依現場照片所示約有2倍於水溝寬度之高度，
    則該路燈對於花台前方之系爭水溝得否提供有效照明，容有
    疑義，且因花台高度阻礙自活動中心走道朝汽車車道方向行
    進之原告對於系爭水溝之視線，附近縱有照明，對於夜間行
    走至系爭水溝前之原告而言，客觀上實難明確、清楚看見系
    爭水溝之所在。
(三)再者，被告雖辯稱為期公園內大量落葉便利清疏及該區域快
    速排水，故採明溝設計等語，然對於基地內排水溝究採明溝
    （不加蓋）或暗溝（加蓋），端視使用需求而定，此亦為被
    告於98年2月23日以公所行字第0980003786號函覆原告說明
    所自承，並非無不得加蓋之限制，是以，縱於設計之初系爭
    水溝採明溝設計於法令無違，尚難推認其建造後就該系爭水
    溝之管理即當然具有通常應具備之安全性。承前段所述，系
    爭水溝深約67公分、寬約30公分，有相當之深度及寬度，已
    足容下一般成人下半身軀幹，對於行經該處之人，容有不慎
    跌入成傷之風險；而在活動中心走道往汽車走道方向右轉角
    處，則有一方形排水孔蓋覆蓋於走道轉角處上與右轉彎後之
    系爭水溝銜接，在行經系爭水溝前，既有一明顯之方形排水
    孔蓋覆蓋於走道上之轉角處，且於視線上並無阻礙，對於行
    至系爭水溝前之原告而言，實難預見與該方形排水孔蓋銜接
    之系爭水溝竟無任何蓋子覆蓋，並彼此相連，系爭水溝未加
    蓋之情況對於行人容有產生踩空風險之安全性顧慮，被告對
    其管理上所應為之必要防護措施已難謂完備。況且，走道上
    所覆蓋之方形排水孔蓋，對於其所謂大量落葉便利清疏及該
    區域快速排水之需求既無妨礙，且於該方形排水孔蓋下方，
    復有其他水溝交會，有建築平面圖可稽，而被告所謂由愛狗
    人士自行加蓋、位於走道盡頭左轉彎後之水溝蓋，依現場照
    片所示，係用一般鐵蓋覆蓋，並無排水孔設計，亦未見被告
    移除或改善以符其原初明溝設計之需求，對照上開情形，則
    在系爭水溝上覆蓋孔狀水溝蓋當亦符合排水之需求，並得防
    止落葉掉落水溝造成阻塞，更得直接、有效避免行經該處之
    行人跌落系爭水溝之危險發生，被告捨此不為，僅以所謂路
    燈照明防杜之，無何有效警示功能，被告所管理之系爭水溝
    仍欠缺通常應具備之安全性，依前開說明，仍應認被告就公
    有公共設施之管理為有欠缺。又原告係因行經被告管理有欠
    缺之未加設水溝蓋之系爭水溝而跌落受傷，而該活動中心周
    邊茍有未加設水溝蓋之排水孔，依客觀之觀察，通常確足使
    行經該處而未及注意有系爭水溝存在之行人踩空跌落受傷，
    並因而發生損害，若有加蓋，應可避免其發生，故原告所受
    損害與該公共設施管理之欠缺即有相當之因果關係，被告辯
    稱其管理並無欠缺，原告損害之發生與被告之管理無相當因
    果關係云云，不足採信。原告依首揭規定，請求被告賠償因
    此所受損害，核屬有據。
五、原告請求損害賠償金額，應否准許？
    按國家損害賠償，除依國家賠償法之規定外，適用民法之規
    定；不法侵害他人之身體或健康者，對於被害人因此喪失或
    減少勞動能力，或增加生活上之需要時，應負損害賠償責任
    ；不法侵害他人之身體或健康者，被害人雖非財產上之損害
    ，亦得請求賠償相當之金額，國家賠償法第5條、民法第193
    條第1項、第195條第1項前段分別定有明文。原告請求之金
    額是否准許，審酌如后：
  1.醫療費用：原告請求醫療費用16,913元，業據提出醫療單據
    等件為證，且為被告所不爭執，應予准許。
  2.交通費用：原告主張行動不便需搭計程車就醫之交通費用3,
    950元，業據提出車資單據等件為證，且為被告所不爭執，
    應予准許。
  3.減少勞動能力之損害：查原告其受有下肢挫傷、背部挫傷、
    左足踝挫傷疑似骨折、腰椎損傷合併腰椎椎間盤破裂（突出
    ）等傷害，已如前述，自堪信其於一定期間內不能工作。原
    告主張其從事保母工作，依規定最多可以帶4人，其日夜只
    願意帶2人，以每人每月15,000元計算，2年復健期間沒辦法
    帶小孩，共損失720,000元等情，被告對於原告從事保母工
    作不爭執，然否認其薪資之主張，認應按基本工資計算較為
    合理。參諸原告提出之社區保母系統契約書第5條第6款雖約
    定每名保母收託幼兒人數（含保母本人之幼兒）以4人為限
    ，其中未滿2歲者最多2人，該契約書復係於原告受傷後之98
    年1月21日簽訂，原告雖主張其於80年左右含自己小孩共帶4
    人，然其亦自承：其受傷之前剛好停頓約1、2年，因為沒有
    人媒介，沒有帶小孩，受傷之前2年有帶小孩的時候，是帶2
    個小孩，其受傷前已有2年沒有帶小孩等語（見98年9月23日
    言詞辯論筆錄），是以原告於受傷之前已有2年未帶過小孩
    ，且於受傷之前2年僅有帶過2名小孩，縱依原告意願現僅願
    帶2名小孩，亦難認其於受傷前有得帶4名小孩之勞動能力減
    為受傷後的2名，或以原本有從事保母之工作收入，因受傷
    後造成此部分之減損。然以，原告於受傷前後雖均未有實際
    從事保母工作，復未能提出相關收入或薪資證明，且自承其
    收入沒有報稅，而無報稅資料可據，惟原告既受有上開傷害
    非輕，自堪信其於一定期間內須休養而不能工作，因而減少
    工作之機會，是本院爰以政府現行頒訂之勞工每月最低基本
    工資17,280元，以為其能力在通常情形下可取得之收入為標
    準。又徵諸卷附原告提出之長沅、向日葵復健科診所診斷證
    明書記載，原告先後自98年1月至7月30日止接受復健治療，
    已移除左腳石膏並可獨立行走，原告既因本件傷害須以石膏
    固定，在上開復健期間自應審慎休養，以免影響癒後、擴大
    損害，本院衡酌原告所受傷勢及迄今所為處置，據以計算其
    上開復健期間無法工作之收入損失，依此核計結果，原告得
    請求被告賠償之工作收入減少之損害為120,960元（計算方
    式：17,280×7＝120,960元）。逾此範圍之請求，尚屬無據
    ，不應准許。
  4.預留手術費：原告主張其將接受手術，故預先請求手術費15
    萬元，含人工彈簧墊片自費約10萬元、看護、護腰鐵衣、自
    費針藥、營養品、尿布等情，然未據其提出證據證明之，依
    原告所提診斷證明書醫師囑言，僅記載建議原告在家修養、
    繼續門診追蹤治療、接受復健治療等語，未說明需接受手術
    ，亦無手術評估資料參佐，自難認有預為請求之必要，此部
    分之請求，洵非有據，不應准許。
  5.預留復健費：原告主張預估自98年4月27日至99年12月31日
    止，扣除星期日共計527日，以每次復健掛號療程6次，共計
    88次掛號與療程，以每次費用400元計算，預計將來需再支
    出32,500元。惟其中自98年4月27日至98年7月30日止在向日
    葵復健科費用4,250元部分，已實際支出該部分醫療費用，
    有原告於本院審理中嗣後提出之單據可證，應予准許。至逾
    此部分，依原告所提98年9月17日向日葵復健診所診斷證明
    書醫囑記載：原告於98年4月3日至7月30日止接受復健治療
    ，已移除左腳石膏並可獨立行走。復參諸該診所列印原告於
    98年4月1日至98年9月30日之就醫收據明細，原告復健治療
    僅至98年7月30日止，其後即未再接受復健治療，此外，復
    未有其他更新之復健診斷資料，則原告自98年8月起即未再
    接受復健治療，依原告所提診斷證明書所示，亦難推認原告
    是否仍有繼續接受復健治療之必要，原告主張預估接受復健
    至99年12月31日止，洵非有據，自難認有預為請求之必要，
    此部分之請求，不應准許。
  6.預留復健車資：原告主張其預估自98年4月27日至99年12月
    31日止，以每次61元計算，共527日，合計32,147元。參諸
    前段所述，原告自98年4月27日至98年7月30日止確有在向日
    葵診所接受復健治療，足認有相對應之交通費用支付，此部
    分雖未據原告提出證據相佐，惟按當事人已證明受有損害而
    不能證明其數額或證明顯有重大困難者，法院應審酌一切情
    況，依所得心證定其數額。民事訴訟法第222條第2項定有明
    文。本院審酌前述已實際支付且有單據之交通費用額及期間
    、原告主張預留復健車資之計算費用方式及期間，以每次61
    元計算，依向日葵診所列印原告於98年4月1日至98年9月30
    日之就醫收據明細所示，原告自98年4月27日至98年7月30日
    止共計就診63次，計得此部分車資費用3,843元之請求為有
    理由，應予准許。逾此部分之請求，亦如前述預留復健費用
    逾98年7月30日部分之情形，尚難推認原告是否仍有繼續接
    受復健治療之必要，原告附此主張預估接受復健車資至99年
    12月31日止，亦非有據，自難認有預為請求之必要，此部分
    之請求，不應准許。
  7.雜費618元：此部分未據原告提出證據供參酌，爰不予准許
    ，業經原告捨棄請求（見本院98年9月23日言詞辯論筆錄）
    。
  8.精神慰撫金：按以人格權遭遇侵害，受有精神上之痛苦，而
    請求慰藉金之賠償，其核給之標準，須斟酌雙方之身分、資
    力與加害程度及其他各種情形核定相當之數額。且所謂「相
    當」，應以實際加害情形與其名譽影響是否重大及被害人之
    身分、地位與加害人之經濟情況等關係定之，最高法院86年
    度臺上字3537號判決意旨可參。本院審酌原告因行走於活動
    中心走道周邊時，踩空跌落未加蓋之系爭水溝，因而受有上
    開傷害非輕，且陸續應診、住院及接受復健治療，期間長達
    數月，自受有相當之精神上痛苦，暨其自陳學歷為大學肄業
    ，之前從事保姆工作，收入2、3萬不等，收入沒有報稅的，
    名下沒有不動產，有汽、機車等身分地位及財產狀況等一切
    情狀，認原告請求被告給付精神慰撫金180,000元，尚屬過
    高，應核減為150,000元始為允當。
  9.綜上所述，原告得請求被告損害金額合計為299,916元（計
    算式：16,913＋3,950＋120,960＋4,250＋3,843＋150,000
    ＝299,916）。
六、被告雖再辯稱：原告無視應注意能注意而不注意，自應負責
    任，不應歸咎於公共設施及被告等語，然被告縱有過失，亦
    無從解免前揭原告因管理欠缺所應負之國家賠償責任。惟按
    損害之發生或擴大，被害人與有過失者，法院得減輕賠償金
    額或免除之，民法第217條第1項前段定有明文。此項規定之
    目的在謀求加害人與被害人間之公平，倘受害人於事故之發
    生亦有過失時，由加害人負全部賠償責任，未免失諸過酷，
    是以賦與法院得不待當事人之主張，減輕其賠償金額或免除
    之職權。此所謂被害人與有過失，只須其行為為損害之共同
    原因，且其過失行為並有助成損害之發生或擴大者，即屬相
    當，不問賠償義務人應負故意、過失或無過失責任，均有該
    條項規定之適用。查事發之時為夜間22時許，原告當時行走
    於該活動中心周邊走道旁，嗣原告行至走道盡頭靠花台轉角
    處右轉欲步入汽車車道時，始因右腳踏空跌落系爭水溝，而
    因天色已晚及走道花台阻礙前方部分視線，顯然視線非佳，
    對於視線不佳又與汽車車道交會之路段，理應小心翼翼以防
    不測，且於步入系爭水溝前復有一方形排水孔蓋置於右轉角
    處而為原告視線及行經路線所及，更應小心注意有無排水溝
    相關設施設於路旁，待確認路況後得前進時始行進，甚或繞
    過排水設施而行，惟原告未留意及此而續往汽車車道行走，
    因此右腳踩空跌入系爭水溝中，茍原告於行至走道盡頭右轉
    欲步入汽車車道前稍事留意，本件損害尚非不能避免，依上
    開說明，原告亦應負與有過失責任，是原告請求賠償自應準
    用民法第217條第1項規定，予以酌減。本院斟酌上開事發經
    過，以被告應負75%之過失責任，原告應負25%之過失責任比
    例。依此計算，被告應賠償原告之金額為224,937元（計算
    式：299,916×75%＝224,937元，元以下四捨五入）。
七、綜上所述，原告本於國家賠償法規定，請求被告給付損害賠
    償224,937元，為有理由，應予准許。逾此部分所為之請求
    ，為無理由，應予駁回。
八、假執行及免假執行之宣告：本判決原告勝訴部分所命給付金
    額未逾500,000元，應依民事訴訟法第389條第1項第5款規定
    ，依職權宣告假執行。
九、本件事證已臻明確，兩造其餘攻擊防禦方法暨所提證據，經
    審酌後認與判決之結果不生影響，爰不再逐一予以論究，併
    予敘明。
據上論結，本件原告之訴為一部有理由，一部無理由，依民事訴
訟法第79條、第389條第1項第5款，判決如主文。
中    華    民    國    98    年    10    月    14    日
                  民事第二庭  法  官  吳崇道
以上為正本係照原本作成。
如對本判決上訴，須於判決送達後20日內向本院提出上訴狀。
中    華    民    國    98    年    10    月    14    日
                              書記官


司法院資訊處製作；財團法人民間司法改革基金會備份。
